臺灣高等法院刑事判決　　　　　　　　　　　　　　九十一年度交上訴字第九三號
　　上　訴　人
　　即　被　告　甲○○
右上訴人因公共危險等案件，不服臺灣臺北地方法院八十九年度交訴字第一四四號，
中華民國九十一年五月十七日第一審判決（起訴案號：臺灣臺北地方法院檢察署八十
九年度偵字第一六五四六號）提起上訴，本院判決如左：
    主  文
上訴駁回。
甲○○緩刑參年。
    事  實
一、甲○○於民國八十九年七月十九日下午二時十五分許，駕駛動力交通工具即車牌
    號碼ＪＵ─一五六三號自用小客車，沿臺北市○○路由南往北方向行駛，迨其直
    行至北平西路交岔口時，明知汽車行駛時，駕駛人應注意車前狀況，並隨時採取
    必要之安全措施，而依當時情形又非不能注意，竟疏未注意其所駕駛汽車之右前
    方適有亦未注意車前狀況之乙○○騎乘車牌號碼ＦＶＴ─四二九號重型機車，依
    綠燈號誌指示沿北平西路由東往西方向通過該路口，仍貿然往前行駛，而使其所
    駕駛之汽車右後車身與乙○○所騎乘機車之前輪發生撞擊，致乙○○人車倒地，
    而受有右膝內側瘀血五‧五公分乘三‧五公分、左膝外傷瘀血四公分乘三公分之
    傷害，甲○○駕駛上開動力交通工具肇事，致乙○○受傷後，未給予即時救護，
    旋即開車逃逸，嗣因路人丙○○記下甲○○所有之上開汽車車牌號碼報警處理，
    經警循線偵查並傳喚甲○○到案詢問，而知上情。
二、案經被害人乙○○訴由臺北市政府警察局中正第一分局報請臺灣臺北地方法院檢
    察署檢察官偵查起訴。
    理  由
一、訊據上訴人即被告甲○○固坦承於右揭時間有駕駛車牌號碼ＪＵ─一五六三號自
    用小客車沿臺北市○○路由南往北方向直行至北平西路交岔口與告訴人乙○○所
    騎乘之車牌號碼ＦＶＴ─四二九號重型機車發生碰撞之事實，惟矢口否認有過失
    傷害、駕駛動力交通工具肇事而逃逸犯行，辯稱：伊沒有過失傷害犯行，亦無涉
    肇事逃逸，是告訴人騎機車來撞伊，伊汽車損傷在右後輪上方車身；車禍時伊有
    聽到撞擊聲音，伊以為是爆胎，伊將車往前開到路旁樹下停車，查看後發現右後
    車輪上方車身被撞，回頭看有位機車騎士自己從地上爬起來，伊因趕時間所以駕
    車離開前往新竹，離開後，越想越氣，又繞回來想找對方賠償，可是現場只有車
    潮，伊就回新竹；伊是在綠燈的時候經過該路口的云云。
二、經查：右揭犯罪事實，迭據告訴人乙○○於警訊、偵查、原審及本院訊問時指訴
    綦詳，告訴人乙○○於警訊時指稱：八十九年七月十九日下午二時十五分許，伊
    騎乘ＦＶＴ─四二九號重型機車行經臺北市○○○路（東向西）至館前路口時，
    因紅燈停在停止線等候綠燈，燈號變綠燈後，伊便騎乘該機車往前行駛至館前路
    中心線時，突然有一部紅色自用小客車從伊左前方之館前路（南往北）行駛過來
    ，伊煞車不及撞上該車右車門，然後伊便跌倒，雙腳膝蓋外傷瘀血，該紅色自用
    小客車未立即停車，從館前路往北方向駛離現場等語（見偵查卷第十四頁）；於
    偵查時指稱：八十九年七月十九日伊騎乘ＦＶＴ─四二九號重型機車沿臺北市○○○路由東向西方向行駛，至館前路口等紅燈，綠燈時，伊往前行駛，被告所駕
    駛之自用小客車自館前路南往北方向行駛過來，伊看到被告車輛時已煞車不及，
    致伊機車前輪撞到被告車輛右側車身，被告方向燈號應為紅燈等語（見偵查卷第
    二十七頁背面）；於原審訊問時指稱：伊綠燈起駛，沒有看到前方有車，當伊看
    到被告的車時，被告的車有稍微停頓一下，伊煞車後沒辦法閃避，被告行車方向
    燈號應該已經紅燈，但伊沒注意到這點等語（見原審卷第四十八頁）；於本院九
    十一年七月一日訊問時指稱：伊是在綠燈時騎車過去，因為館前路很寬，大概是
    七線道，伊是在左側最後第二線道與被告車輛擦撞到，應該是被告沒有注意紅綠
    燈號誌，伊當時要閃被告的車，才撞到被告車輛右後輪上方車身等語，核與目擊
    證人丙○○於警訊時證稱：伊於八十九年七月十九日下午十四時十五分許，由友
    人陳忠誠駕車載伊沿臺北市○○路由北向南方向行駛，至北平西路口等待號誌轉
    換為綠燈要通行時，見到對面有一輛棗紅色車號ＪＵ─一五六三號自用小客車沿
    館前路由南往北方向行駛，並且闖過忠孝西路口的紅燈號誌後，再要闖北平西路
    口的紅燈時，車子行進到一半時，車頭就撞到一輛由男性駕駛之車號ＦＶＴ─四
    二九號重型機車，該自用小客車肇事致被害人倒地後，就將車停在路旁，伊以為
    該自用小客車駕駛人會下車處理，沒想到該自小客車駕駛人竟然於三十秒後就加
    速由館前路南向北方向逃逸，該肇事逃逸車輛之駕駛為女性，特徵為長髮、稍胖
    ，年約三十至四十歲間，肇事後有探頭向後看，所以伊很確定該自小客車駕駛人
    知道已肇事了等語（見偵查卷第十七頁背面、第十八頁）；於原審訊問時證稱：
    當時伊正開車停在館前路（誤為北平西路）左線車道上等候紅燈，伊看到有一部
    棗紅色的汽車，急速穿越忠孝西路與北平西路口時碰到一輛白色的機車，當時伊
    有按喇叭示意汽車駕駛人已經發生車禍應該下車處理，汽車駕駛有往後看一下，
    伊則上前把機車騎士扶起，等伊回頭看時，汽車已經不在了，被告係由館前路穿
    越忠孝西路到北平西路口，正好在伊對面車道，告訴人的機車是直行北平西路，
    當時機車行進方向已經變為綠燈，被告前面已經過了好幾輛車，被告是最後一輛
    ，該路口距離很長，伊看到機車方向是綠燈，伊行進的方向是紅燈，被告應該是
    搶黃燈等語（見原審卷第十六頁至第十八頁）相符，而證人丙○○現任法務部調
    查局馬祖調查站副主任，有名片一紙附卷（見偵查卷第十九頁）可稽，與告訴人
    及被告間均不認識，亦無交誼或嫌怨，自無誣陷被告而偏袒告訴人之必要，是其
    證言堪認屬實。至告訴人指訴被告有闖紅燈之情形，公訴人起訴意旨亦認被告有
    違反號誌管制之情形云云，然此為被告所否認，雖證人丙○○於警訊時亦證稱被
    告有闖紅燈之情形，惟於原審訊問時僅證稱：伊看到機車方向是綠燈，伊行進的
    方向是紅燈，被告應該是搶黃燈等語，且經原審就臺北市○○○路、館前路交叉
    路口號誌時相（燈號順序、秒差各為何）函詢臺北市交通管制工程處，該處於九
    十一年三月二十一日函覆以：該路口現並無號誌管制等語，有該處北市交工控字
    第○九一三一○八○四○○號函附卷（見原審卷第三十二頁）可稽，是除告訴人
    指訴外，查無積極證據足以證明被告確有闖紅燈之違規情形，公訴人起訴意旨認
    被告有違反號誌管制之情形，尚有未洽。再依告訴人及被告所供情節相互以觀，
    本件顯係被告與告訴人先後在自己行向綠燈亮起而取得通行路權時通過停止線進
    入交岔路口，但因被告行經路口時適逢燈號轉換，又係通過該路口之末輛汽車，
    故遭遇甫因行向綠燈亮起取得通行路權即驅動機車前進之告訴人，兩車駕駛人於
    此燈號轉換之際均尚在交岔路口範圍內卻未注意車前狀況，被告係急速強行，告
    訴人則因發現後閃避不及，以致不慎發生碰撞，致告訴人受有傷害，已然明確。
    按汽車行駛時，駕駛人應注意車前狀況，並隨時採取必要之安全措施，道路交通
    安全規則第九十四條第三項定有明文。查被告駕駛汽車在上開肇事地點行駛，既
    係行車通過人車眾多之道路交岔口，無論交通號誌轉換與否，均應注意車前狀況
    ，隨時採取必要之安全措施，而依道路交通事故調查報告表所載肇事當日天候係
    晴、有日間自然光線，視距良好，路況係乾燥、無缺陷、無障礙之柏油路面，並
    無不能注意之情事，被告竟疏未注意上揭規定，仍貿然往前行駛，而未發現其右
    前方有亦未注意車前狀況，僅依綠燈號誌指示沿北平西路由東往西方向通過該路
    口之告訴人騎乘車牌號碼ＦＶＴ─四二九號重型機車，致被告所駕駛之汽車右後
    車身與告訴人所騎乘機車之前輪發生撞擊而肇禍，被告應負過失罪責甚明。雖告
    訴人亦疏未注意車前狀況，僅依綠燈號誌指示前行，未發現於燈號轉換前已進入
    交叉路口，而尚未完全通過之被告汽車，致發生碰撞車禍，亦與有過失，惟此無
    解於被告過失責任之成立。告訴人乙○○因此次車禍碰撞，受有右膝內側瘀血、
    左膝外傷瘀血之傷害，復有臺北市立中興醫院甲種診斷證明書附卷（見偵查卷第
    十六頁）可稽，是被告之過失犯行與告訴人所受之傷害間，顯有相當因果關係。
    又被告明知其已肇事後，為趕往新竹，於檢視其所有之汽車損害情形，並在目睹
    告訴人自地上起身後，即先駛離肇事現場等情，已據被告供陳在卷，核與告訴人
    乙○○指訴情節相符，亦經證人丙○○於警訊及原審訊問時結證屬實，被告於原
    審訊問時雖辯稱：伊於離去途中又一度折回現場，看到有位機車騎士與警察在樹
    下，馬路已恢復來往，伊看沒事，才回新竹等語，惟查被告既於肇事後未停留現
    場給予傷者即時救護，亦未表明身分旋即離去，即難辭肇事後逃逸之罪責。綜上
    ，足認被告上開所辯，應為事後卸責之詞，不足採信。本件罪證明確，被告犯行
    洵堪認定。
三、核被告甲○○所為，係犯刑法第二百八十四條第一項過失傷害罪、第一百八十五
    條之四駕駛動力交通工具肇事而逃逸罪。被告所犯二罪間，犯意各別，行為互殊
    ，應予分論併罰。查被告犯罪後，刑法第四十一條已於九十年一月十日修正，並
    於同年一月十二日生效，該條第一項前段規定，犯最重本刑五年以下有期徒刑之
    罪，而受六個月以下有期徒刑或拘役之宣告，因身體、教育、職業、家庭或其他
    正當事由，執行顯有困難者，得以一元（銀元）以上三元（銀元）以下折算一日
    ，易科罰金。比較新舊法之結果，以新法有利於被告，依刑法第二條第一項前段
    之規定，自應適用新法。
四、原審認被告罪證明確，適用刑法第二條第一項前段、第二百八十四條第一項前段
    、第一百八十五條之四、第四十一條第一項前段，罰金罰鍰提高標準條例第一條
    前段、第二條之規定，並審酌被告智識程度、過失程度、犯罪對告訴人乙○○所
    生損害、駕車肇事後逃逸之行徑及犯罪後之態度等一切情狀，分別就過失傷害部
    分，量處拘役十日，如易科罰金，以三百元（銀元）折算一日；就駕駛動力交通
    工具肇事，致人受傷而逃逸部分，量處有期徒刑六月，如易科罰金，以三百元（
    銀元）折算一日。認事用法，核無不合，量刑亦屬適當。被告上訴意旨猶執前詞
    否認犯罪並認原判決量刑過重，而指摘原判決不當，為無理由，應予駁回。末查
    被告未曾受有期徒刑以上刑之宣告，有本院被告全國前案紀錄表附卷可稽，被告
    犯罪後已於九十一年七月一日已與告訴人達成民事和解，賠償告訴人新台幣三萬
    元，有公證書及和解書影本附於本院卷可稽，足認被告犯罪後已真摯悔悟，經此
    教訓，今後必知慎戒而無再犯之虞，本院認其所宣告之刑，以暫不執行為適當，
    爰併予宣告緩刑三年，以勵自新。
據上論斷，應依刑事訴訟法第三百六十八條，刑法第七十四條第一款，判決如主文。
本案經檢察官劉斐玲到庭執行職務。
中      華      民      國    九十一    年      八      月     十四     日
                              臺灣高等法院刑事第十五庭
                                  審判長法  官  房  阿  生
                                        法  官  蔡  光  治
                                        法  官  雷  元  結
右正本證明與原本無異。
肇事逃逸部分如不服本判決應於收受送達後十日內向本院提出上訴書狀，其未敘述上
訴之理由者並得於提起上訴後十日內向本院補提理由書（均須按他造當事人之人數附
繕本）。
過失傷害部分不得上訴。
                                        書記官  黃  德  煌
中      華      民      國    九十一    年      八      月     十四     日
附錄：本判決論罪科刑法條全文
刑法第二百八十四條因過失傷害人者，處六月以下有期徒刑，拘役或五百元以下罰金
。致重傷者，處一年以下有期徒刑，拘役或五百元以下罰金。
從事業務之人，因業務上之過失傷害人者，處一年以下有期徒刑、拘役或一千元以
下罰金。致重傷者，處三年以下有期徒刑，拘役或二千元以下罰金。
刑法第一百八十五條之四
駕駛動力交通工具肇事，致人死傷而逃逸者，處六月以上五年以下有期徒刑。
